臺灣臺北地方法院刑事判決　　　　　　　 96年度易字第484號
公　訴　人　臺灣臺北地方法院檢察署檢察官
被　　　告　丙○○
　　　　　　　　　　之1
上列被告因詐欺案件，經檢察官提起公訴（九十五年度偵字第二
四六五五號），本院判決如下：
    主  文
丙○○意圖為自己不法之所有，以詐術使人將本人之物交付，處
有期徒刑壹年陸月，減為有期徒刑玖月。
    事  實
一、丙○○原為國泰世華商業銀行（下稱國泰世華銀行）職員，
    任職於債權管理部，負責債權催收及法拍車業務，竟意圖為
    自己不法所有之接續犯意，於民國九十四年六月間，向昔日
    鄰居乙○○佯稱，從事法拍車買賣獲利佳，邀乙○○投資中
    間墊款業務，而投資額加上利潤，由其簽交到期日約二週後
    之支票作為給付，使乙○○誤信為真，自九十四年六月二十
    三日起至九十五年八月八日止，接續以匯款方式每次投資新
    臺幣（下同）二十萬至一百萬不等之金額，合計六十三次。
    嗣經乙○○提示丙○○交付之國泰世華銀行票號AC0000000
    、AC0000000、AC0000000、AC0000000、AC0000000支票五紙
    及陽信銀行景美分行票號AC0000000支票一紙均遭退票，合
    計金額五百五十七萬一千元，在丙○○未能提出投資法拍車
    資料，且屢藉詞拖延避不見面後，乙○○始知受騙報警處理
    。
二、案經乙○○訴由臺北市政府警察局中山分局報告臺灣臺北地
    方法院檢察署檢察官偵查起訴。
    理  由
壹、證據能力
    按被告以外之人於偵查中向檢察官所為之陳述，除顯有不可
    信之情況者外，得為證據，刑事訴訟法第一百五十九條之一
    第二項定有明文。證人即告訴人乙○○於偵查中之證詞，未
    受不當外力干擾，係在自由意志下所為陳述，且被告於審判
    程序對於證人乙○○證詞之證據能力並未爭執，顯已放棄詰
    問權之行使，復無顯不可信之情況，揆諸前揭規定，上開證
    人於偵查中所為之陳述自有證據能力。
貳、實體部分
一、上揭犯罪事實，業據被告丙○○於偵查中及本院審理時均坦
    承不諱，核與告訴人乙○○在檢察官訊問時之證述相符（見
    偵卷第二四、二五頁），並有乙○○合作金庫銀行帳號00
    00000000000號活期存摺九十四年六月二十三日
    至九十五年八月八日之交易明細影本一份（見偵卷第二六至
    三三頁）、國泰世華銀行支票號碼分別為AC0000000、AC000
    0000、AC0000000、AC00000 00、AC0000000號支票五紙及陽
    信銀行景美分行票號AC00000 00號支票一紙附卷可稽（見偵
    卷第十三、二十、二一頁），足認被告前揭任意性自白與事
    實相符，應堪採信。本件事證明確，被告犯行洵堪認定，應
    依法論科。
二、查被告行為後，刑法於九十四年二月二日修正公布，於九十
    五年七月一日施行。按行為後法律有變更者，適用行為時之
    法律，但行為後之法律有利於行為人者，適用最有利於行為
    人之法律，現行刑法第二條第一項定有明文。此條規定乃與
    刑法第一條罪刑法定主義契合，而貫徹法律禁止溯及既往原
    則，係規範行為後法律變更所生新舊法律比較適用之準據法
    ，是刑法第二條本身雖經修正，但刑法第二條既屬適用法律
    之準據法，本身尚無比較新舊法之問題，應一律適用裁判時
    之現行刑法第二條規定以決定適用之刑罰法律，先予辨明。
    又以本次刑法修正之比較新舊法，應就罪刑有關之共犯、未
    遂犯、想像競合犯、牽連犯、連續犯、結合犯，以及累犯加
    重、自首減輕暨其他法定加減原因（如身分加減）與加減例
    等一切情形，綜其全部罪刑之結果而為比較，最高法院九十
    五年五月二十三日著有九十五年度第八次刑庭會議決議可資
    參照。經查：刑法第三百三十九條第一項詐欺取財罪，法定
    刑得處銀元一千元以下罰金，據修正後刑法施行法增訂第一
  　條之一：「中華民國九十四年一月七日刑法修正施行後，刑
    法分則編所定罰金之貨幣單位為新臺幣。九十四年一月七日
    刑法修正時，刑法分則編未修正之條文定有罰金者，自九十
    四年一月七日刑法修正施行後，就其所定數額提高為三十倍
    。但七十二年六月二十六日至九十四年一月七日新增或修正
    之條文，就其所定數額提高為三倍」及刑法第三十三條第五
    款修正為：「主刑之種類如下：五、罰金：新臺幣一千元以
    上，以百元計算之」等規定，是依修正後之法律，刑法第三
    百三十九條第一項詐欺取財罪所得科處之罰金刑最高額維持
    不變，最低額則提高為新臺幣一千元，是比較修正前、後之
    刑罰法律，自以被告行為時關於科處罰金刑之法律較有利於
    被告。
三、核被告丙○○所為，係犯刑法第三百三十九條第一項詐欺取
    財罪。被告向告訴人謊稱投資法拍車中間墊款業務，使告訴
    人誤信為真，並自九十四年六月二十三日迄九十五年八月八
    日止，接續使告訴人匯款六十三次，每次投資金額二十萬至
    一百萬元不等，其被害人同一、犯罪手法相同、侵害同一法
    益、犯罪時間緊接，各行為之獨立性極為薄弱，依一般社會
    健全觀念，顯係基於一詐欺取財犯意之接續行為，法律評價
    上應屬接續犯，以實質上一罪論。爰審酌被告長期向告訴人
    詐稱投資法拍車中間墊款業務，並以相當利潤誘惑告訴人接
    續投資，藉以取得所需資金，然以債養債之結果，終致周轉
    不靈，造成告訴人五百二十萬一千元之鉅額虧損（見偵卷第
    二四頁），其惡性非輕，且犯後未能與告訴人達成和解，或
    提出清償計畫等，然念其並無前案紀錄，有臺灣高等法院被
    告前案紀錄表一份附卷可稽，素行尚稱良好，犯後態度尚佳
    ，暨衡諸其犯罪動機、目的、生活狀況、智識程度等一切情
    狀，量處如主文所示之刑。又被告犯罪係在九十六年四月二
    十四日以前，亦無其他不合中華民國九十六年罪犯減刑條例
　　所定不得減刑之情形，爰依中華民國九十六年罪犯減刑條例
  　第二條第一項第三款、第七條第一項規定，減其宣告刑二分
    之一，如主文所示。
四、臺灣臺北地方法院檢察署九十六年度偵字第七四０號移送併
    辦意旨略以：被告丙○○因業務關係認識陳明庶及林建良，
  　明知自己積欠臺灣土地銀行等多家銀行現金卡、信用卡債務
    及小額信用貸款，且其所開立之多紙支票即將屆期，又乏支
    付能力，竟意圖為自己不法所有，於民國九十五年八月三日
    ，在臺北縣深坑鄉○○路○段林建良辦公處所附近之咖啡店
    ，假藉支付票款週轉之名義，向林建良之父甲○○借款一百
    四十萬元，並預付利息五萬元，甲○○因認丙○○任職於國
    泰世華銀行，誤信丙○○有清債能力，加以丙○○保證於同
    年月八日必定清償，於陳明庶之見證下，丙○○簽立借據及
    票號AC0000000、金額一百四十五萬元、日期九十五年八月
    八日之支票各一紙予甲○○，甲○○旋由丙○○陪同至臺北
    光復（三十六支）郵局內，將前述借款金額匯入丙○○陽信
    商業銀行（下稱陽信銀行）景美分行帳號00000000
    0000號帳戶，惟上開支票經甲○○於同年月八日屆期提
    示遭退票，甲○○始知受騙。因認被告丙○○涉犯刑法第三
    百三十九條第一項詐欺取財罪嫌，並與前揭論罪科刑部分有
    裁判上一罪之連續犯關係云云。按連續數行為而犯同一之罪
    名，均在新法施行前者，新法施行後，應依新法第二條第一
　　項之規定，適用最有利於行為人之法律。部分之數行為，發
  　生在新法施行前者，新法施行後，該部分適用最有利於行為
    人之法律。若其中部分之一行為或數行為，發生在新法施行
    後者，該部分不能論以連續犯，最高法院九十五年第八次刑
    事庭會議決議著有明文。是移送併辦部分之犯罪事實係發生
    在新法施行後之九十五年八月三日，按諸前揭說明，即無從
    與本案成立連續犯之可能，合先敘明。又本件被告向告訴人
    謊稱投資法拍車中間墊款業務，以高額利潤誘使告訴人接續
    投資，其被害人同一、方法相同、時間緊接，侵害同一法益
    ，各行為之獨立性極為薄弱，依一般社會健全觀念，顯係基
    於一詐欺取財犯意之接續行為，因而在法律評價上應屬接續
    犯，而論以實質上一罪。然移送併辦部分係被告假藉週轉名
    義向友人林建良之父即甲○○借得一百四十萬元款項，其犯
    罪時間雖在本案犯罪期間內，然其詐欺手法與被害人均與本
    案冏異，難認與本案具有實質上一罪之接續關係。是上開併
    辦部分，不能認係本案起訴效力所及，本院無從併為審理，
    應退回由檢察官另行依法辦理，附此敘明。
據上論斷，應依刑事訴訟法第二百九十九條第一項前段、刑法第
二條第一項前段、刑法第三百三十九條第一項、修正前刑法第三
十三條第五款，刑法施行法第一條之一，修正前罰金罰鍰提高標
準條例第二條，現行法規所定貨幣單位折算新臺幣條例第二條，
中華民國減刑條例第二條第一項第三款、第七條第項，判決如主
文。
本案經檢察官郭麗娟到庭執行職務。
中　　華　　民　　國　　96　　年　　9　　月　　20　　日
　　　　　　　　　刑事第五庭審判長法　官　黃程暉
以上正本證明與原本無異。
如不服本判決，應於判決送達後10日內，向本院提出上訴狀。
　　　　　　　　　　　　　　　　書記官　彭雅慧
中　　華　　民　　國　　96　　年　　9    月  　21　　日
附錄本案論罪科刑法條：刑法第339條。
（普通詐欺罪）
意圖為自己或第三人不法之所有，以詐術使人將本人或第三人之
物交付者，處5年以下有期徒刑、拘役或科或併科1千元以下罰金
。
以前項方法得財產上不法之利益或使第三人得之者，亦同。
前二項之未遂犯罰之。
